【裁判字號】    98,司養聲,415
【裁判日期】    981230
【裁判案由】    終止收養
【裁判全文】
臺灣高雄地方法院民事裁定           98年度司養聲字第415號
聲  請  人  甲○○
上聲請人聲請許可終止收養事件，本院裁定如下：
    主  文
准予終止聲請人甲○○（男，民國○○○年○月○○日生，身分
證統一編號：Ｚ000000000號）與養父乙○○（已歿）
間之收養關係。
程序費用新臺幣壹仟元由聲請人負擔。
    理  由
一、按在養父母死亡後，民法修正前第1080條第5 項規定僅限於
    養子女不能維持生活而無謀生能力時，始得聲請法院許可終
    止收養，失之過嚴，是為保護養子女之利益，應使其有聲請
    法院許可終止收養之機會（見96年5 月23日修正立法理由一
    ），故於修正後民法第1080條之1 第1 項、第4 項明定：「
    養父母死亡後，養子女得聲請法院許可終止收養。」；「法
    院認終止收養顯失公平者，得不許可之。」又按養父母死亡
    時，養父母與養子女間之婚生親子關係固已消滅，然二者間
    之收養關係並未當然解消，是我國法上定有死後終止收養之
    制度，其目的在於解消養子女與死亡養父母之親屬間之法定
    血親關係，同時為圖回復其本性及回復其與本生父母之法律
    關係。換言之，在法院依法裁定收養終止之前，收養人與被
    收養人間之收養關係仍持續中，是本件即無適用舊法關於終
    止收養要件之餘地，而應逕依修正後民法親屬編之規定予以
    審酌，合先敘明。
二、聲請意旨略以：聲請人甲○○為乙○○（民國20年11月9 日
    生，身分證統一編號：Ｚ000000000號）之養子，因養父乙○
    ○已於87年6 月17日死亡，且本生父母之次男死亡而無子嗣
    繼承，爰依法聲請終止前開之收養關係等語。
三、經查：（一）聲請人主張之事實，業據其提出聲請人戶籍謄
    本及收養人之除戶謄本等件為證，堪信屬實，並據聲請人到
    院陳述：「（問：何時被乙○○收養？）小時候就被收養，
    時間不知道，也不知是何原故被收養。（問：為何要終止收
    養？）因為我本生父母所生小孩就是我原來的弟弟死亡，父
    母沒有其他子嗣，所以我要返回本生父母這裡，傳承子嗣。
    」等語（見本院98年12月25日非訟事件筆錄）；且經聲請人
    養父乙○○之配偶林童英到庭陳述：「（問：與兩造有無
    親戚或僱傭關係？）聲請人以前被我收養時是我兒子，現在
    是我姪子。（問：是否同意與相對人終止收養關係？）同意
    。之前收養他是因為我們工作很多需要人幫忙，現在不需要
    了。（問：聲請人有無繼承妳先生的財產？）沒有。（問：
    還有無其他子女？）我還有其他子女。」等語（見前開非訟
    事件筆錄）。（二）本院審酌聲請人之本生父母除聲請人外
    ，僅有一子童振常，惟童振常於78年7 月28日死亡，有童振
    常之除戶謄本在卷可稽，又聲請人之養父乙○○尚有其他子
    女，且聲請人並未繼承乙○○之遺產，亦經乙○○之配偶林
    童英到庭陳述屬實，堪認本件聲請人聲請終止收養，應無
    任何顯失公平之情形，揆諸首揭說明，聲請人聲請終止其與
    養父乙○○間之收養關係，於法並無不合，應予准許。
四、依非訟事件法第21條第1 項前段、第24條第1 項，裁定如主
    文。
五、如不服本裁定，應於裁定送達後10日之不變期間內，向本院
    提出抗告狀，並繳納抗告費新臺幣1,000 元。
中    華    民    國    98    年    12    月    30    日
                  家事法庭  司法事務官


司法院資訊處製作；財團法人民間司法改革基金會備份。
